臺灣高雄地方法院民事判決　　　　　　　　　　　　　　九十三年度保險字第五號
　　原　　　告　丙○○
　　　　　　　　乙○○
　　　　　　　　甲○○
　　　　　　　　丁○○
　　右四人共同
　　訴訟代理人　吳豐賓律師
　　被　　　告　保誠人壽保險股份有限公司
　　法定代理人　鮑德安
　　訴訟代理人　庚○○
　　被　　　告　法商佳迪福人壽保險股份有限公司
　　法定代理人　戊○○
　　訴訟代理人　辛○○
　　　　　　　　壬○○
右當事人間請求給付保險金事件，本院於民國九十三年十二月十三日言詞辯論終結，
判決如下：
    主  文
被告保誠人壽保險股份有限公司應給付原告丙○○、乙○○、甲○○、丁○○各新台
幣伍拾萬元，及自民國九十二年四月四日起至清償日止，按年息百分之十計算之利息
。
被告法商佳迪福人壽保險股份有限公司應給付原告丙○○、乙○○、甲○○、丁○○
各新台幣伍拾萬元，及自民國九十二年四月十九日起至清償日止，按年息百分之十計
算之利息。
訴訟費用由被告負擔。
本判決第一項於原告丙○○、乙○○、甲○○、丁○○各以新台幣拾柒萬元供擔保後
，得假執行。但被告保誠人壽保險股份有限公司如各以新臺幣伍拾萬元為原告丙○○
、乙○○、甲○○、丁○○預供擔保後，得免為假執行。
本判決第二項於原告丙○○、乙○○、甲○○、丁○○各以新台幣拾柒萬元供擔保後
，得假執行。但被告法商佳迪福人壽保險股份有限公司如各以新臺幣伍拾萬元為原告
丙○○、乙○○、甲○○、丁○○預供擔保後，得免為假執行。
    事  實  及  理  由
一、本件被告法商佳迪福人壽保險股份有限公司（下稱佳迪福人壽）經合法通知，未
    於最後言詞辯論期日到場，核無民事訴訟法第三百八十六條各款所列情形，爰依
    原告聲請，由其一造辯論而為判決。
二、按當事人喪失訴訟能力或法定代理人死亡或其代理權消滅者，訴訟程序在有法定
    代理人或取得訴訟能力之本人，承受其訴訟以前當然停止，民事訴訟法第一百七
    十條定有明文。又該條所定之承受訴訟人，於得為承受時，應即為承受之聲明，
    同法第一百七十五條第一項亦規定甚詳。本件被告保誠人壽保險股份有限公司（
    下稱保誠人壽）法定代理人原為己○○，嗣於審理中變更為鮑德安並聲明承受訴
    訟，有保誠人壽營業執照、財政部民國九十三年二月十一日台財保字第○九三○
    七○○八八一號函在卷可佐，經核與前開規定相符，是其聲明承受訴訟，即屬適
    法。
三、原告主張：訴外人鄧麗繁係原告丙○○、乙○○、甲○○之母，丁○○之妻，以
    自己為被保險人，分別於九十一年七月九日、同年十月二十九日與保誠人壽、佳
    迪福人壽簽訂人身意外傷害保險契約（下稱系爭契約），約定保險金額均為新台
    幣（下同）二百萬元，並未記載受益人。又鄧麗繁於九十二年一月十六日在高雄
    市○○區○○路五六巷三號住處廁所不慎摔倒撞及頭部，經送醫後於翌日腦出血
    死亡，原告向高雄市政府警察局三民第二分局（下稱三民二分局）覺民派出所備
    案後，即請求高雄醫學院附設中和紀念醫院（下稱高醫）開具死亡證明書，並將
    鄧麗繁屍體火化。嗣原告發現系爭契約，遂據以向被告請求給付保險金，惟遭被
    告以鄧麗繁係病死為由拒絕理賠。按上開保險金為鄧麗繁遺產，而原告均為合法
    繼承人，自得請求被告給付保險金等情。爰聲明：（一）如主文第一項、第二項
    所示。（二）並均願供擔保，請准宣告假執行。
四、被告則以：高醫出具之死亡證明書記載鄧麗繁為病死，故原告應舉證證明鄧麗繁
    係意外死亡。又依鄧麗繁腦部電腦斷層掃瞄顯示，其係自發性腦出血，並非外傷
    性腦出血，自不得請求給付保險金等語置辯。爰聲明：（一）原告之訴及假執行
    聲請均駁回。（二）如受不利判決，均願供擔保，請准宣告免為假執行。
五、原告主張鄧麗繁係丙○○、乙○○、甲○○之母，丁○○之妻，以自己為被保險
    人，分別於九十一年七月九日、同年十月二十九日與保誠人壽、佳迪福人壽簽訂
    系爭契約，約定保險金額均為二百萬元，並未記載受益人。又鄧麗繁於九十二年
    一月十七日腦出血死亡，原告向三民二分局覺民派出所備案後，即請求高醫開具
    死亡證明書，並將鄧麗繁屍體火化。原告均為鄧麗繁之合法繼承人，並依據系爭
    契約向被告請領保險金，惟均遭被告以鄧麗繁係病死為由拒絕理賠等情，為被告
    所不爭執，並有原告戶籍謄本、三民二分局九十二年四月十六日高市警三二分三
    字第○九二○○○七○二九號函、保誠人壽理賠審核通知書、死亡證明書各一份
    及系爭契約二份在卷可稽，堪認上情為實在。
六、茲被告否認原告之請求權，並以高醫出具之死亡證明書記載鄧麗繁為病死，故原
    告應舉證證明鄧麗繁係意外死亡。又依鄧麗繁腦部電腦斷層掃瞄顯示，其係自發
    性腦出血，並非外傷性腦出血云云置辯。茲本件應予審究者，乃鄧麗繁腦出血死
    亡之事實，是否符合系爭契約中之意外傷害事故，即「非由疾病引起之外來突發
    事故」，述之如下：
（一）經查，本院依職權調取鄧麗繁高醫病歷相關資料後，發現病歷資料中之急診創
      傷病歷記載：「病狀：頭部外傷，合併右側顱內出血、嚴重腦水腫。病名：腦
      出血」；急診處理紀錄單記載：「九十二年一月十六日九點四十四分主訴：浴
      室跌倒。觀察：四肢淤青、大便失禁」；高雄市政府消防局救護紀錄表圖示記
      載：「倒臥在浴室中，初步摸得到脈搏，在送醫途中瞳孔放大」並標明「額頭
      淤青、鼻孔出血」，有前開相關資料在卷可查，已徵鄧麗繁頭部確受有外傷。
      互核原告甲○○於審理中陳稱：當天伊下樓找母親（鄧麗繁），到浴室時發現
      母親倒坐在墻角邊，臉上有一點血（右邊額頭有流血、鼻子、嘴巴都流血出來
      ；流的血已經有點凝固貌），且毛巾架斷掉了，地板上也有一些水狀糞便；伊
      母親可能去浴室上所，因為馬桶裡面有糞便；母親平常即在生病，身體虛虛
      的沒什麼力氣的感覺等語；暨當庭繪製現場相關位置圖等情相互以觀，堪認鄧
      麗繁頭部腦出血現象，應係其如廁時，不慎摔倒撞及頭部所引起，顯見鄧麗繁
      腦出血死亡係屬非因疾病引起之外來事故所引起。此外，參酌三民二分局函稱
      ：「丁○○先生於九十二年一月十七日十一時至本分局覺民派出所報案時供稱
      ：其妻鄧麗繁於九十二年一月十六日九時十分在自宅浴室摔倒受傷，經送高醫
      急救，於九十二年一月十七日九時宣告死亡，並已由高醫開具死亡證明書」等
      語，亦與上開情節大致相符，益徵原告主張鄧麗繁係在如廁時不慎摔倒死亡乙
      節，應非子虛。次查，本件鄧麗繁死亡原因經本院送請高醫鑑定，結果亦認「
      鄧麗繁：：電腦斷層檢查顯示腦出血及腦水腫：：。腦出血最有可能與出血傾
      向，凝血不正常有關，可能是自發性或頭部外傷引起。本院電腦斷層檢查顯示
      的腦出血較傾向為外傷引起的挫傷性腦出血，因患者有出血傾向及凝血不正常
      ，一旦受傷後，出血可能大量且不易凝固導致嚴重腦出血」乙節，有該院九十
      三年九月三十日高醫附秘字第○九三○○○二七五四號函在卷可按，足徵鄧麗
      繁腦出血死亡確係意外傷害引起。綜上，堪認鄧麗繁腦出血死亡係非由疾病引
      起之外來突發事故所致。又查，被告雖執死亡證明書記載鄧麗繁係病死云云為
      辯，惟按死亡證明書之功用乃在證明某人死亡之事實，通常於死亡種類皆勾選
      較不具爭執性之病死（或自然死）一欄，並無法依此即認係病死（或自然死）
      ，至死者真正之死亡原因，則應依其他事證認定之。而按本件鄧麗繁腦出血死
      亡確係外傷引起乙節，業如前述，是被告徒執死亡證明書指稱鄧麗繁為病死，
      即遽爾主張鄧麗繁係病死云云，顯屬誤會，難予採信。再被告雖另稱：依甲○○自陳廁所地板是乾的乙節以觀，鄧麗繁不可能跌倒云云，惟廁所地板之乾濕
      與鄧麗繁是否跌倒間並非處於絕對必然關係，是被告此部分所辯，尚難採憑。
      此外，被告復辯稱：縱認鄧麗繁在廁所摔傷，然若非其凝血異常，亦不致大量
      腦出血死亡云云，惟查，原告固不否認鄧麗繁固有凝血異常病症，然本件鄧麗
      繁既因外傷引起腦出血死亡，顯見鄧麗繁之死亡與其外傷間存在因果關係，並
      不因其本身凝血異常，致生因果關係中斷，被告此部分辯解，亦屬誤會。
（二）末查，被告對於鄧麗繁死亡，符合系爭契約應給付保險金二百萬元，及原告請
      求利息起算點及利率，均不爭執。從而，丙○○、乙○○、甲○○、丁○○分
      別請求保誠人壽、佳迪福人壽各給付如主文第一項、第二項所示保險金及利息
      ，自屬有據。
七、綜上所述，原告本於繼承及系爭契約之法律關係，請求被告給付如主文第一項、
    第二項所示之金額、利息，為有理由，應予准許。
八、本件兩造分別陳明願供擔保請准宣告假執行或免為假執行，核均無不合，爰分別
    酌定相當擔保金額，併予准許。
九、本件事證已臻明確，兩造其餘攻擊、防禦方法及舉證，核與判決結果不生影響，
    爰不逐一論斷，附此敘明。
十、據上論結：本件原告之訴為有理由，依民事訴訟法第三百八十五條第一項前段、
    、第七十八條、第八十五條第一項前段、第三百九十條第二項、第三百九十二條
    第二項，判決如主文。
中　　　華　　　民　　　國　　九十四　　年　　　一　　　月　　  十  　　日
                              臺灣高雄地方法院民事第二庭
                                  審判長法　　　官　李昭彥
                                        法      官  劉定安
                                        法      官  黃呈熹
正本係照原本作成。
如不服本判決，應於送達後廿日內，向本院提出上訴狀並表明上訴理由，如於本判決
宣示後送達前提起上訴者，應於判決送達後十日內補提上訴理由書（須附繕本）。
中　　　華　　　民　　　國　　九十四　　年　　　一　　　月　　  十  　　日
                                        法院書記官　曾瓊玉
